臺灣雲林地方法院民事判決　九十年度再易字第七號
　　再審原告　乙○○
　　再審被告　丙○○
　　　　　　　甲○○
右當事人間請求損害賠償事件，再審原告對於中華民國九十年四月十三日本院八十九
年度簡上字第九二號確定判決提起再審之訴，本院判決如左：
    主      文
再審之訴駁回。
再審訴訟費用由再審原告負擔。
　　事　　　實
甲、再審原告方面：本件未經言詞辯論，據再審原告提出之書狀記載：
一、聲明：
（一）鈞院八十九年度六簡字第二五號、八十九年度簡上字第九二號判決均廢棄。
（二）再審被告應各給付再審原告新台幣十九萬七千五百七十元之甘藷地租代物清償
      金。
二、陳述：
（一）再審被告已於民國（下同）八十九年十一月二十一日準備程序中自認未曾以甘
      藷繳租，而均係以現金折價繳租，並有信件十二封附卷可證（見該卷宗第七頁
      至第十八頁、第三十二頁），則再審被告捨現金折價繳租之慣例，而以甘藷繳
      付地租，此履行債務之行為，顯以損害再審原告為主要目的，違反民法第一百
      四十八條規定，原確定判決就前述再審被告之自認、信件漏未加斟酌，遽認再
      審原告請求變更原定實物地租給付，改以現金折價給付，並未得再審被告同意
      ，容有未洽。
（二）又依再審原告所提出之行政院農業委員會八十九年十二月十一日（八九）農中
      字第八九０一六一五一五號函（下稱農業委員會函），已明示目前甘藷交易方
      式應受農產品市場交易法之限制，無論批發商、販運商、零售商均需依該法申
      請准許，始有權利在果菜市場販售甘藷，是再審原告如受領五十年未調整且偏
      低之定額甘藷地租，因受農產品市場交易法之限制，無法在果菜市場販售甘藷
      ，形同廢物，而蒙受不利益，實已發生契約訂立當時所無從預料之情形，而依
      其原有效果，對再審原告顯失公平，已符合民法第二百二十七條之二規定要件
      ，原確定判決就前述函所載內容漏未斟酌，而作相反之判斷，顯屬不當。
（三）綜上所述，本件確定判決既有上述足以影響裁判結果之重要證物漏未斟酌，自
      構成民事訴訟法第四百三十六條之七規定之再審理由，為此依法提起再審之訴
      ，請求判決如訴之聲明。
乙、再審被告方面：本件未經言詞辯論，再審被告亦未提出任何書狀作何聲明或陳述
    。
丙、本院依職權調閱本院八十九年度六簡字第二五號、八十九年度簡上字第九二號卷
    宗。
    理　　　由
一、按再審之訴顯無再審理由者，得不經言詞辯論，以判決駁回之，民事訴訟法第五
    百零二條第二項定有明文。所謂顯無再審理由，係指針對再審原告所主張之再審
    原因，無須另經調查辯論，即可判定其不足以動搖原確定判決所為判斷結果而言
    。故同一待證事項如在前訴訟程序中業已調查明確，並經受訴法院根據該項調查
    結果達成實體上之法律判斷，且就該待證事項亦無其他未經斟酌之證據方法，即
    不容當事人執是提起再審之訴，求依再審程序更為無益之調查。
二、次按對於簡易訴訟程序之第二審確定判決，如就足以影響於裁判之重要證物漏未
    斟酌者，亦得提起再審之訴或聲請再審，為民事訴訟法第四百三十六條之七所明
    定。所謂「就足以影響於判決之重要證物漏未斟酌」，係指第二審言詞辯論終結
    前，已經存在並已為證據聲明之證據，第二審確定判決未調查，且未於判決理由
    中說明其無調查、斟酌之必要，或雖經調查而未於判決中斟酌者而言，並須該證
    物足以動搖原確定判決之基礎為限。本件再審原告雖主張原確定判決漏未斟酌其
    所提出之信件十二封、農業委員會函，及再審被告之自認。然查：
（一）再審原告所稱原確定判決漏未斟酌之重要證物即信件十二封部分，業經原確定
      判決書理由欄第三項下敘明：「按耕地三七五減租條例第九條規定，承租人改
      種約定之主要作物外之其他作物時，原則上仍應依約定之主要作物繳租，經出
      租人之同意，始得依當地市價折合現金或所種之其他作物繳付之，是本諸衡平
      原則，當出租人要求以現金或承租人改種之其他作物繳租時，亦應得承租人之
      同意，而非賦與出租人得隨意要求以現金繳租之權利，更非賦與出租人於給付
      實物租金之判決確定後，得據以請求變更為現金租金之權利，上訴人請求被上
      訴人以現金繳租，既為被上訴人所不同意，自難准許。『亦不能以先前兩造曾
      有數次合意以現金折價給付，即認上訴人有片面請求現金給付之權利』。」等
      語，是原確定判決顯已就信件十二封之內容加以斟酌，並為實體之認定，再審
      原告前述主張，顯屬無據。
（二）另關於農業委員會函部分，亦經原確定判決書理由欄第四項載明：「然甘藷目
      前仍屬流通物與契約成立當時之情形無異，而系爭土地迄今仍為農業用地，並
      未發生契約訂立當時所無從預料之情形，『雖目前因消費市場結構大為改變，
      甘藷等農作物銷售不易，惟此種變化，承租土地耕作之被上訴人與出租土地之
      上訴人同樣蒙受不利益』，上訴人據以請求變更原定實物地租給付，改以現金
      折價給付，並未得被上訴人同意，且被上訴人依契約訂立當時之約定給付實物
      甘藷，並不違反誠信原則，亦無顯失公平之情事。」等語，顯見原確定判決已
      就上開農業委員會函所載包括農產品市場交易法規定內容一一斟酌，並論述其
      得心證之理由，認兩造租賃契約成立後，未有何情事變更之事實，再審被告以
      甘藷給付租金亦不違反誠信原則，則再審原告仍主張原確定判決漏未斟酌上開
      證物，委無足取。
（三）又再審原告主張原確定判決如斟酌再審被告於八十九年十一月二十一日準備程
      序中所為之自認，即不致於為不利於再審原告之認定等語，惟再審被告之自認
      ，係屬當事人之陳述，並非證物，自不屬民事訴訟法第四百三十六條之七規定
      所指之重要證物，且原確定判決亦已就此為審酌，判斷後詳載在前述判決書理
      由欄第三項下，是再審原告持此主張原確定判決有前述證物漏未斟酌，顯不足
      採。
（四）因此，原確定判決既已就再審原告所提出之信件十二封、農業委員會函加以斟
      酌，並依自由心證判斷事實，揆諸前揭法條所示及說明，再審原告提起本件再
      審之訴，顯無理由。
三、綜上所述，原確定判決並無再審原告所主張之再審理由，再審原告指摘原確定判
    決有民事訴訟法第四百三十六條之七規定之再審事由，提起本件再審之訴，為顯
    無理由，爰不經言詞辯論，逕以判決駁回之。
四、據上論結，本件再審之訴顯無再審之理由，依民事訴訟法第五百零二條第二項、
    第七十八條，判決如主文。
中　　　華　　　民　　　國　　九十一　　　年　　　三　　月　　二十九　　日
                                 臺灣雲林地方法院民事第二庭
~B審判長法官　陳宏卿
~B法　　　官　陳秋如
~B法　　　官　蘇錦秀
右為正本係照原本作成。
本判決不得上訴。
中　　　華　　　民　　　國　　九十一　　　年　　　三　　　月　二十九　　日
~B法院書記官　賴成育
